臺灣臺北地方法院刑事判決　　　　　　　　　　　　九十三年度訴字第一二六四號
　　公　訴　人　臺灣臺北地方法院檢察署檢察官
　　被　　　告　乙○○
右列被告因違反槍砲彈藥刀械管制條例案件，經檢察官提起公訴（九十三年度偵字第
一三六五九號），本院判決如左：
    主  文
乙○○未經許可持有子彈，處有期徒刑捌月，併科罰金新台幣參萬元，罰金如易服勞
役，以新台幣玖佰元即銀元參佰元折算壹日。扣案直徑八點五ｍｍ之土造子彈壹顆沒
收。
    事      實
一、乙○○明知可供槍枝使用具有殺傷力之子彈，係槍砲彈藥刀械管制條例第四條第
    一項第二款所列管之彈藥，非經中央主管機關內政部之許可，不得持有，竟於民
    國九十二年十月二十九日前之某日，在不詳地點，以不詳之方式，取得具有殺傷
    力之土造子彈二顆後，即未經許可，將前揭子彈置放於臺北市○○○路○段五九
    巷三一弄三十號之住處內，未經許可而持有之。嗣於九十二年十月二十九日下午
    八時三十分許，因乙○○另涉嫌違反組織犯罪條例等案件，為警持拘票前往上址
    拘提時，經乙○○同意搜索而扣得其房間抽屜內所放置之玩具手槍一把及子彈四
    顆，送請內政部警政署刑事警察局鑑定結果，認其中二顆子彈係屬具有殺傷力之
    土造子彈（其中一顆業經試射擊發，已不具殺傷力，其餘兩顆子彈則係玩具金屬
    子彈），而循線查悉上情。
二、案經臺北縣政府警察局汐止分局報請臺灣臺北地方法院檢察署檢察官偵查起訴。
    理      由
一、訊據被告乙○○固不否認其持有上開子彈並放置於家中之事實，惟矢口否認有何
    右揭犯行，辯稱：這兩顆子彈是我向上方名鎗店老闆甲○○○○○○購買玩具手
    槍時一併購入的，且購買時老闆有跟我說這是模型子彈，沒有殺傷力云云，然查
    ：
  (一)扣案之四顆子彈，其中兩顆經送內政部警政署刑事警察局鑑定結果，均係具直徑
    約八點五ｍｍ金屬彈頭之土造子彈，可擊發，認具殺傷力，此有內政部警政署刑
    事警察局九十二年十一月十二日刑鑑字第九二Ｏ二Ｏ九九一Ｏ號鑑驗通知書一份
    附卷可稽（參見臺灣士林地方法院檢察署九十二年度偵字第一Ｏ三一二號卷第一
    九六至二Ｏ二頁），是上開兩顆子彈確屬槍砲彈藥刀械管制條例第四條第一項第
    二款所列管之彈藥，非經主管機關許可，應不得持有乙節，已堪認定。
  (二)被告雖辯稱：這些槍彈均是向上方名鎗店一起購買的，不知其中有兩顆子彈具有
    殺傷力云云，然此業據證人甲○○○○○○則到庭結證陳稱：我店裡有賣扣案這
    把槍枝沒錯，標價是新台幣（下同）五千九百元，熟客會打八折，或是賣五千元
    ，含槍及六顆空包殼及十顆丟棄式的子彈，所附的子彈是無法放入槍管中，裡面
    是封死的，也無法打開使用，扣案具有殺傷力之子彈不是我店裡賣的子彈，因為
    我們的子彈底部並沒有字號且是封死的，而扣案這種子彈，撞針擊發之後，底火
    就會連同彈頭射出，應是土製改造子彈等語（參見本院九十三年十一月十六日審
    判筆錄第六、七頁），並提出其店裡所販賣之模型子彈一顆扣案可資佐證，且經
    本院當庭勘驗扣案具有殺傷力之子彈及證人提出之模型子彈結果：證人提出之模
    型彈其子彈底部完全密合，無法裝填底火，扣案具有殺傷力之子彈，其底部中心
    是呈現銀色，周圍是金黃色，其底部中心銀色部分與金黃色部分明顯是有縫隙，
    兩者底部明顯不同，此有勘驗筆錄在卷足憑（參見上開筆錄第十一頁），而參之
    卷附之模型子彈相片，該子彈底部並無印製任何字樣，核與扣案具有殺傷力之土
    造子彈底部有「ＷＩＮ  ９ｍｍ  ＬＵＧＥＲ」等英文字母，亦有不符，且據證
    人甲○○○○○○證稱：如果可裝填底火之子彈一顆為五百或是一千元等語，則
    衡諸被告向證人所購買者乃玩具手槍，實無可能店家會附贈其具有殺傷力，且每
    顆價值為五百元至一千元不等之土造子彈兩顆，顯見扣案具有殺傷力之土造子彈
    ，應非被告向證人甲○○○○○○購買玩具手槍時所附贈甚明，其此部分所辯，
    委不足採。再參諸被告同時持有扣案之土造子彈及玩具金屬子彈，則其對於兩者
    外觀及底部是否密封，可否裝填火藥擊發等明顯差異，理當知之甚詳，從而其辯
    稱：不知扣案子彈具有殺傷力云云，應屬事後卸責之詞，亦不足採。
  (三)綜上所述，本件罪證明確，被告犯行堪以認定，應依法論科。
二、查扣案之土造子彈兩顆，經送請鑑定後，認係具有殺傷力之子彈，屬槍砲彈藥刀
    械管制條例第四條第一項第二款所稱之子彈，依同條例第五條規定，非經中央主
    管機關許可不得持有。被告乙○○未經許可持有前揭具有殺傷力之子彈，核其所
    為，係犯槍砲彈藥刀械管制條例第十二條第四項之未經許可持有子彈罪。另按刑
    法第六十二條所謂自首，係以犯人在其犯罪未發覺前，自行申告其犯罪事實於該
    管公務員，而受法律上之裁判為要件（參照最高法院二十四年上字第一一六二號
    判例），被告固於為警搜索時，主動交出玩具手槍及子彈四顆予警方扣案，然被
    告於警訊、偵查及本院審理中均否認犯罪，顯未有申告自身犯罪事實而接受裁判
    之行為及意思，核與自首之要件迥不相侔，當無刑法第六十二條規定適用之餘地
    ，附此敘明。爰審酌被告前有竊盜前科之素行，此有臺灣高等法院被告全國前案
    紀錄表可參、任意持有具有殺傷力之子彈，對社會治安構成潛在威脅，及參酌其
    犯罪動機及目的僅為收藏、鑑賞之用，並未持用子彈犯案、犯罪之手段、持有子
    彈之數量、及犯罪後態度等一切情狀，量處被告有期徒刑八月，併科罰金新臺幣
    三萬元，並就併科罰金刑部分，諭知易服勞役之折算標準。另扣案之土造子彈一
    顆，屬違禁物，爰依刑法第三十八條第一項第一款第二項宣告沒收之。至扣案具
    有殺傷力之土造子彈一顆，於鑑定過程中業經試射擊發，有前揭內政部警政署刑
    事警察局槍彈鑑定書一件在卷足憑，則該土造子彈既已因試射擊發而不具有殺傷
    力，自難認仍屬違禁物；另扣案之玩具金屬彈殼二顆，及不具有殺傷力之玩具手
    槍一枝，均非違禁物，且非被告所有並供犯罪所用之物，爰均不併予宣告沒收。
據上論斷，應依刑事訴訟法第二百九十九條第一項前段，槍砲彈藥刀械管制條例第十
二條第四項，刑法第十一條前段、第四十二條第二項、第三十八條第一項第一款，現
行法規所定貨幣單位折算新台幣條例第二條，罰金罰鍰提高標準條例第二條，判決如
主文。
本案經檢察官張智堯到庭執行職務
中      華      民      國    九十三    年    十一      月    三十      日
                                臺灣臺北地方法院刑事第十三庭
                                    審判長法  官 朱瑞娟
                                          法  官 鍾素鳳
                                          法  官 吳佳薇
右正本證明與原本無異。
如不服本判決，應於判決送達後十日內，向本院提出上訴狀。
中　　　華　　　民　　　國　　九十三　　年　　 十二 　　月　　　一　　　日
                                          書記官 潘文賢
附錄本案論罪科刑法條全文
槍砲彈藥刀械管制條例第十二條第四項
未經許可持有、寄藏或意圖販賣而陳列子彈者，處五年以下有期徒刑，併科新台幣三
百萬元以下罰金。
